臺灣高等法院臺中分院刑事判決　　　　 96年度上訴字第136號
上　訴　人
即　被　告　甲○○
上列上訴人因違反毒品危害防制條例案件，不服臺灣臺中地方法
院95年度訴字第2201號中華民國95年11月30日第一審判決（起訴
案號：臺灣臺中地方法院檢察署95年度毒偵字第2612號），提起
上訴，本院判決如下：
    主  文
上訴駁回。
    事  實
一、甲○○前曾於民國（下同）89年間因施用毒品案件，經臺灣
    臺中地方法院檢察署檢察官提起公訴並聲請強制戒治，由臺
    灣臺中地方法院於89年9月20日，以89年度訴字第1781號分
    別判處有期徒刑1年、5月，定應執行有期徒刑1年3月確定，
    並以89年度毒聲字第4652號裁定送戒治處所施以強制戒治1
    年，其強制戒治處遇經評定為合格，無繼續戒治之必要，經
    停止戒治，所餘戒治期間付保護管束，再由臺灣臺中地方法
    院以90年度毒聲字第865號裁定停止強制戒治付保護管束，
    其後由臺灣臺中地方法院以90年度毒聲字第2301號裁定撤銷
    停止戒治，令入臺灣臺中戒治所執行戒治，於91年2月27 日
    期滿執行完畢。詎甲○○猶不知檢點，於前開強制戒治執行
    完畢釋放後5年內，明知海洛因係第一級毒品，竟基於施用
    第一級毒品海洛因之犯意，於95年5月24日凌晨3時10分許前
    之4日內某時（扣除95年5月23日22時許為警查獲時起，至翌
    日凌晨3時10分許為警採尿時止的時間），在臺中市某處，
    施用第一級毒品海洛因1次。嗣於95年5月23日22時許，在臺
    中市○○路417之3號統一超商前，甲○○向陳峰銘（業經原
    審另案判處有期徒刑7年2月）購買第一級毒品海洛因時，為
    警查獲，而將甲○○帶回警局採尿送驗呈嗎啡陽性反應而查
    獲上情。
二、案經臺中市警察局第五分局報請臺灣臺中地方法院檢察署檢
    察官偵查起訴。
    理  由
一、訊據上訴人即被告甲○○（下稱被告）矢口否認有何施用第
    一級毒品海洛因之犯行，辯稱：伊沒有施用海洛因，伊有在
    行政院衛生署豐原醫院（下稱豐原醫院）、犁安中醫診所、
    劉昭賢精神科診所就醫，醫生有開藥給伊吃等語。經查：
  (一)被告於95年5月24日凌晨3時10分許，在臺中市警察局第五分
    局經警採尿送驗，由詮昕科技股份有限公司（下稱詮昕公司
    ）分別以酵素免疫分析法、氣相層析質譜儀法檢驗結果，呈
    嗎啡陽性反應，且尿液中嗎啡含量為3223ng／mL，可待因含
    量則為579ng／mL，此有該公司尿液檢驗報告（報告編號：
    00000000號）1紙在卷可稽，此為檢驗機關以精密儀器檢驗
    後所得之結論，應可憑信。按海洛因施用後可於尿液中檢出
  　之時間，依據Clarke's Isolation and Identifi cation
    of drugs in Man第二版記載，施用海洛因後24小時內經由
    尿液排出之量可達施用劑量之百分之80，而毒品施用後於尿
    液中可檢出之時間，受劑量及頻率、施用方式、飲水量之多
    寡、個人體質及其代謝情況等因素影響，因個案而異，海洛
    因則是服用後2天至4天，亦經行政院衛生署管制藥品管理局
    以92年3月10日管檢字第0920001495號函釋無訛。況本件詮
    昕公司尿液檢驗，係分別以免疫學分析法、GC\MS 即氣相層
    析質譜儀法檢驗，結果確呈嗎啡陽性反應。又部分藥物之服
    食，可在尿液測試中產生偽陽性反應，但如用精密儀器分析
    ，將可排除偽陽性之可能，而得正確答案，目前最常用之確
    認方法為氣相層析質譜儀，以該儀器作藥物及其代謝產物之
    定性及定量分析，幾乎不會有偽陽性反應產生，亦有行政院
    國軍退除役官兵輔導委員會臺北榮民總醫院83年4月7日北
    總內字第03059號函可按。本件前開尿液檢驗結果即係以GC\
    MS即氣相層析質譜儀法確認檢驗，即無錯誤可能，因此，被
    告確有於95年5月23日3時10分許前4日內某時（扣除95年5月
    22日22時許為警查獲時起，至翌日3時10分許為警採尿時止
    的時間）施用第一級毒品海洛因1次之行為，其空言否認施
    用第一級毒品云云，顯非可採。
  (二)被告於95年5月間並未於豐原醫院就診，以及其因骨折自95
    年2月15日起至同年4月6日止，在犁安中醫診所就醫，但95
    年4月7日起即未在犁安中醫診所就診之事實，業經原審分別
    向豐原醫院、犁安中醫診所函查無誤，並有豐原醫院95年10
    月2日豐醫歷字第0950007847號函暨所附病歷資料、犁安中
    醫診所含暨所附病歷表各1份在卷可稽。而被告於95年4月至
    6月間曾至臺中市○區○○路1段360號劉昭賢精神科診所就
    診後，有服用醫師所開處方箋所示之藥品，然經原審向劉昭
    賢精神科診所函查被告之病歷資料以及95年4月13日、同年4
    月17日、同年5月8日、同年5月22日、同年6月7日之處方箋
    ，再向行政院衛生署管制藥品管理局（下稱藥品管理局）函
    查上開處方箋所示之藥品，經服用後，其所排放之尿液中是
    否可能檢驗出嗎啡陽性反應，經管制藥品管理局函覆：「來
    函附件所附處方箋所載之FLUNEPAN、TRAZONE、PROPRANOLOL
    、KINLOFT、TRAMTOR、IPROFEN、ISIDIUM、IMINZIN及
    CHICOUGH等之藥物，經查行政院衛生署藥物許可證資料，均
    不含嗎啡及鴉片類藥物，服用後亦不會代謝產生嗎啡，故施
    用上該藥物者之尿液檢驗結果不會呈現嗎啡陽性」等語，此
    有藥品管理局95年10月17日管檢字第0950011392號函1紙附
    卷可參，是依照上開說明，被告經警方所採尿液業經詮昕公
    司以酵素免疫分析法、氣相層析質譜儀法檢驗後，確認呈嗎
    啡陽性反應，則被告為警所採尿液呈嗎啡性反應，顯非被告
    所服用之藥品所造成，應無疑義。
  (三)又被告於上開時地向另案被告陳峰銘購買海洛因之際為警查
    獲之事實，迭據被告於警詢及偵查中證述明確，況被告於偵
    查中係以證人之身分作證，並經具結，此亦有被告之證人結
    文1紙附卷可參（見偵查卷第8頁），如有虛偽不實，即須受
    偽證罪之處罰，被告當時並未被查獲持有毒品，豈有甘冒受
    偽證罪刑事追訴之風險，設詞構陷另案被告陳峰銘之可能，
    益見被告於偵查中證述其向另案被告陳峰銘購買毒品等情，
    並非子虛，而可採信。而第一級毒品海洛因具有成癮性，被
    告既於上開時地向另案被告陳峰銘購買第一級毒品海洛因，
    則被告係因已將所持有之第一級毒品海洛因施用殆盡，而因
    毒癮再犯，始向另案被告陳峰銘購買第一級毒品海洛等情，
    亦與常情相符。況本件尿液檢驗報告記載嗎啡及可待因均呈
    陽性反應，惟被告尿液中嗎啡濃度遠高於可待因濃度，有詮
    昕公司尿液檢驗報告（報告編號：00000000號）1紙在卷可
    稽，顯與一般服用感冒藥物者，其排放尿液中可待因含量高
    於嗎啡含量之情形有異，且被告亦未能提出服用感冒藥之品
    牌以供原審或本院查證，是其辯稱伊服用感冒藥云云，顯係
    臨訟卸責之詞，殊無可採。又被告前因施用毒品案件，經送
    強制戒治，如事實欄所載，有臺灣臺中地方法院檢察署刑案
    資料查註紀錄表、臺灣高等法院被告前案紀錄表各1份在卷
    足憑，本件事證已明，被告犯行堪以認定。
二、查海洛因係毒品危害防制條例第2條第2項第1款所稱之第一
    級毒品，被告竟持之以施用，是核其所為，係犯同條例第10
    條第1項之施用第一級毒品罪。被告持有第一級毒品，並進
    而施用之，其持有之低度行為為施用之高度行為吸收，爰不
    另論罪。原審依據上述理由，適用毒品危害防制條例第10條
    第1項，並審酌被告經執行強制戒治後仍未戒除毒癮，足見
    其陷溺已深，施用毒品嚴重危害其個人身心健康及犯罪後猶
    飾詞否認犯行，態度不佳等一切情狀，量處被告有期徒刑1
    年6月之刑。核其認事用法俱無不當，量刑亦稱允洽，被告
    猶執陳詞否認犯罪而提起上訴，非有理由，應駁回其上訴。
據上論斷，應依刑事訴訟法第368條，判決如主文。
本案經檢察官乙○○到庭執行職務。
中　　華　　民　　國　　96　　年　　3 　　月　　21　　日
            刑事第七庭    審判長法　官  林  榮  龍
                                法　官  鄭  永  玉
                                法　官  江  錫  麟
上列正本證明與原本無異。
如不服本判決應於收受送達後十日內向本院提出上訴書狀，其未
敘述上訴之理由者並得於提起上訴後十日內向本院補提理由書（
均須按他造當人之人數附繕本）。
                                書記官  劉  建  智
中　　華　　民　　國　　96　　年　　3 　　月　　21　　日
附錄論罪科刑法條：
毒品危害防制條例第10條第1項：
　施用第一級毒品者，處6月以上5年以下有期徒刑。
